【裁判字號】    92,訴,79
【裁判日期】    920403
【裁判案由】    搶奪
【裁判全文】
臺灣高雄地方法院刑事判決                            九十二年度訴字第七九號
    公  訴  人  臺灣高雄地方法院檢察署檢察官
    被      告  乙○○
    被      告  丙○○
右列被告因搶奪案件，經檢察官提起公訴（九十一年度偵字第二四九六八號），本院
判決如左：
    主  文
乙○○共同意圖為自己不法之所有，而搶奪他人之動產，累犯，處有期徒刑拾月。又
連續竊盜，累犯，處有期徒刑肆月。應執行有期徒刑壹年。
丙○○共同意圖為自己不法之所有，而搶奪他人之動產，處有期徒刑拾月。
    事  實
一、乙○○前於民國（下同）八十八年間，因妨害公務案件，經臺灣高雄地方法院以
    八十八年度訴字第一二六０號判決判處有期徒刑三月確定，於八十九年五月二十
    八日執行完畢；又於八十九年間，因公共危險案件，經臺灣高雄地方法院以八十
    九年度交易字第四三號判決判處有期徒刑三月確定，於八十九年十月三日執行完
    畢，仍不知悔改。乙○○復於九十一年十月三十一日上午十時許，由其弟丙○○
    騎乘車牌號碼ＺＦＳ—九０七號輕型機車，後載乙○○，途經高雄市○○區○○
    路與和光街口，因兄弟二人缺錢花用，見甲○○獨自一人徒步行走，認有機可乘
    ，二人遂共同基於意圖為自己不法所有之犯意聯絡，由丙○○將所騎乘之機車駛
    近甲○○，再由乙○○徒手自後方搶奪甲○○夾在左腋下之皮包一只（內有現金
    三千元、大眾銀行信用卡一張、摩托羅拉手機一支、鑰匙一串、個人相片一張等
    物），得手後，丙○○旋即駕車高速逃逸，二人並將現金朋分花用完畢。又乙○○復另行起意，基於意圖為自己不法所有之概括犯意，連續先於九十一年十一月
    四日晚上九時許，在高雄市○○區○○路二０八號前，見丁○○所有之車牌號碼
    ＹＱＨ—四六九號輕型機車停放在該處，且鑰匙插在機電門上，遂將該機車騎走
    而竊取之，得手後，供己騎用；復承上開竊盜犯意，又於同月八日中午某時，在
    高雄市○○區○○路七七號前，見己○○所有之車牌號碼ＸＴＶ—四三０號重型
  機車停放在該處，且鑰匙未拔起，遂將該機車騎走而竊取之，得逞後，供己使用
    。嗣乙○○與丙○○於九十一年十一月十一日下午一時十分許，在高雄市○○區
    ○○路七五號龍祥大飯店停車場前，正欲騎乘上開乙○○竊得之車牌號碼ＸＴＶ
    —四三０號重型機車時，為據報前來調查該車牌號碼ＸＴＶ—四三０號重型機車
    失竊案件之警員戊○○當場查獲，乙○○並帶同警員前往附近查獲其所竊得之另
    一部車牌號碼ＹＱＨ—四六九號輕型機車。乙○○並在偵查犯罪之機關未發覺其
    與丙○○共同搶奪甲○○財物前，主動向警員戊○○自首其搶奪之犯行，且願接
    受裁判，後並帶警前往高雄市○○區○○路八五一號巷道排水溝內，起出甲○○
    遭搶之皮包、鑰匙、相片等物。
二、案經丁○○、己○○訴由高雄市政府警察局三民第一分局移送臺灣高雄地方法院
    檢察署檢察官偵查起訴。
    理  由
一、被告乙○○、丙○○搶奪部分：
（一）訊據被告乙○○對於被告丙○○於九十一年十月三十一日上午十時許，騎乘車
      牌號碼ＺＦＳ—九０七號輕型機車搭載伊，途經高雄市○○區○○路與和光街
      口時，伊自後搶奪被害人甲○○夾在左腋下之皮包一只之事實固坦承不諱，惟
辯稱：當天伊原本要與被告丙○○去向被告丙○○之朋友借錢，途中伊見被害
      人甲○○的皮包很好搶，才臨時起意，動手行搶，被告丙○○並不知道伊要行
      搶云云；另訊據被告丙○○矢口否認有何搶奪之犯行，並辯稱：當天伊載被告
      乙○○要向伊朋友借錢，伊不知道被告乙○○要搶被害人甲○○的東西云云。
（二）經查：
  １、被告乙○○與被告丙○○基於共同犯意聯絡，於九十一年十月三十一日上午十
      時許，由被告丙○○騎乘車牌號碼ＺＦＳ—九０七號輕型機車，後載被告乙○○，途經高雄市○○區○○路與和光街口，由被告乙○○從後方搶奪被害人甲○○夾在左腋下之皮包一只之事實，業據被告乙○○於警訊中供稱：「（問：
      如何行搶？）是我與丙○○共同行搶沒錯，當時丙○○騎乘ＺＦＳ—九０七號
      輕機車後載我，由我下手行搶。」等語（見九十一年十一月十一日警訊筆錄）
      ，被告丙○○於警訊中亦供稱屬實，另被告乙○○、丙○○於偵訊中亦均供承
      ：「（問：是否搶奪被害人皮包？）有。」、被告丙○○並自承：「（問：何
      人騎機車？）我騎機車，乙○○動手行搶。」等語明確（見九十一年十一月十
      二日偵訊筆錄），核與被害人甲○○於警、偵訊及本院訊問中證述情節均相一
      致，並有領結正本一份在卷可稽。
  ２、被告丙○○雖辯稱：伊事前不知道被告乙○○要搶被害人甲○○之物品云云，
      另被告乙○○事後於本院訊問時雖亦改稱：被告丙○○事前並不知道伊要行搶
      云云。然（１）被告丙○○與被告乙○○確實係共同基於搶奪之犯意聯絡，而
      由被告乙○○下手行搶之事實，業據被告丙○○及乙○○迭於警、偵訊中自承
      明確，互核一致，已詳論於前。（２）依一般常理，騎乘機車時，為避免機車
      擦撞在路旁行走之路人，必定會使機車與路人保持相當之安全距離，然被告丙○○於上開時、地，騎乘機車搭載被告乙○○，竟未保持適當之距離，而使被
      告乙○○能輕易自後方搶奪被害人甲○○之財物，足見被告丙○○就行搶之事
      ，應有與被告乙○○共同事先謀議，並由被告丙○○配合將機車駛近被害人甲○○，以利被告乙○○下手行搶甚明。（３）被告乙○○搶得被害人甲○○之
      財物後，被害人甲○○立刻大喊搶劫，並有路人隨即駕車在後追捕，被害人甲○○亦由路人騎乘機車搭載而在後緊追，然被告丙○○仍加速騎乘機車逃逸等
      情，業據被害人甲○○於偵訊中證述及於本院訊問時結證明確（見九十一年十
      二月十九日偵訊筆錄、本院九十二年二月十日訊問筆錄），且被告乙○○於本
      院訊問時亦供稱：伊行搶得手後，被害人甲○○在後面大喊搶東西，伊有聽見
      甲○○在喊叫等語（見本院九十二年一月七日訊問筆錄），足見被告丙○○確
      實有聽見被害人甲○○喊叫搶劫之事無疑，然被告丙○○聽聞後，竟未停車，
      反而加速逃逸，益見其與被告乙○○間，有共同搶奪之犯意甚明。綜上所述，
      本案事證明確，被告二人上開搶奪犯行，洵堪認定，均應依法論科。
二、被告乙○○竊盜部分：
    右揭被告乙○○於九十一年十一月四日晚上十一時許，在高雄市○○區○○路二
    ０八號前，竊取告訴人丁○○所有之車牌號碼ＹＱＨ—四六九號輕型機車；及於
    同月八日某時，在高雄市○○區○○路七七號前，竊取告訴人己○○所有之車牌
    號碼ＸＴＶ—四三０號重型機車等事實，業據被告乙○○於警、偵訊及本院審訊
    中供承明確，核與告訴人丁○○於警訊中指訴，及告訴人己○○於警訊及本院訊
    問時指訴情節均相符合，並有高雄市政府警察局左營分局九十二年一月二十九日
    高市警左分三字第０九二００００七一四號函暨檢附之高雄市政府警察局車輛協
    尋電腦輸入單、車輛竊盜車牌遺失資料個別查詢報表查詢車輛認可資料各一份及
    領結正本二份在卷可稽，被告乙○○上開自白，核與事實相符，上開犯行罪證明
    確，洵堪認定。
三、核被告乙○○、丙○○搶奪被害人甲○○財物之行為，係犯刑法第三百二十五條
    第一項之普通搶奪罪；被告乙○○竊取告訴人丁○○、己○○機車之行為，係犯
    刑法第三百二十條第一項之普通竊盜罪。被告乙○○、丙○○二人間，就上開搶
    奪犯行，有犯意之聯絡及行為之分擔，為共同正犯。又被告乙○○先後二次竊盜
    行為，時間緊接、方法相同、觸犯構成要件相同之罪名，顯係基於概括犯意為之
    ，應依連續犯之規定論以一罪，並依法加重其刑。被告乙○○所犯上開搶奪及竊
    盜罪二罪間，犯意個別，行為互異，應予分論併罰。被告乙○○前於八十八年間
    ，因妨害公務案件，經本院以八十八年度訴字第一二六０號判決判處有期徒刑三
    月確定，於八十九年五月二十八日執行完畢；又於八十九年間，因公共危險案件
    ，經本院以八十九年度交易字第四三號判決判處有期徒刑三月確定，於八十九年
    十月三日執行完畢等情，有臺灣高等法院被告全國前案紀錄表一份在卷可稽，其
    受有期徒刑執行完畢後，五年以內再犯有期徒刑以上之前揭二罪，均為累犯，皆
    應依法加重其刑，其中普通竊盜罪部分，並應與前揭連續犯加重事由遞加之。又
    被告乙○○搶奪被害人甲○○之財物後，在偵查犯罪之機關未發覺前，主動向警
    員戊○○供述其搶奪之犯行，此業據證人戊○○到庭結證明確（見本院九十二年
    一月十五日訊問筆錄），被告乙○○就搶奪犯行部分，係對未發覺之犯罪自首，
    並願接受裁判，應依刑法第六十二條前段之規定減輕其刑，並與前揭累犯之加重
    事由先加後減之。爰審酌被告乙○○、丙○○均貪圖私慾，不思以正當方式獲取
    財物，共同以不法腕力，搶奪他人財物，被告乙○○並竊取他人之機車，均侵害
    他人財產安全，造成被害人損失，心裡受創及社會之不安，本不宜輕判，惟念及
    被告乙○○犯罪後坦承犯行，尚具悔意，態度尚佳，所竊取之機車已由告訴人丁○○、己○○取回，而與被告丙○○搶奪之被害人甲○○財物價值尚至鉅等一切
    情狀，分別量處如主文所示之刑，被告乙○○部分，並定應執行刑，以資儆懲。
據上論斷，應依刑事訴訟法第二百九十九條第一項前段，刑法第五十六條、第二十八
條、第三百二十條第一項、第三百二十五條第一項、第四十七條、第六十二條、第五
十一條第五款，罰金罰鍰提高標準條例第一條前段，判決如主文。
本案經檢察官李宛凌到庭執行職務
中      華      民      國      九十二      年      四     月     三    日
                                臺灣高雄地方法院刑事第六庭
                                    審判長法官  李政庭
                                          法官  李怡諄
                                          法官  蘇雅慧
右正本證明與原本無異。
如不服本判決，應於判決送達後十日內，向本院提出上訴狀。
                                        書記官  林誠桂
中      華      民      國      九十二      年      四     月     三    日
附錄本案論罪科刑法條全文
中華民國刑法第三百二十條
意圖為自己或第三人不法之所有，而竊取他人之動產者，為竊盜罪，處五年以下有期
徒刑、拘役或五百元以下罰金。
意圖為自己或第三人不法之利益，而竊佔他人之不動產者，依前項之規定處斷。
前二項之未遂犯罰之。
中華民國刑法第三百二十五條
意圖為自己或第三人不法之所有，而搶奪他人之動產者，處六月以上五年以下有期徒
刑。
因而致人於死者，處無期徒刑或七年以上有期徒刑，致重傷者，處三年以上十年以下
有期徒刑。
第一項之未遂犯罰之。


司法院資訊處製作；財團法人民間司法改革基金會備份。
